【裁判字號】    97,抗,225
【裁判日期】    970821
【裁判案由】    拆屋還地
【裁判全文】
臺灣高等法院高雄分院民事裁定           97年度抗字第225號
抗  告  人  己○○
相  對  人  丙○○
            庚○○
            甲○○
            戊○○
            丁○○
            乙○○
上列當事人間拆屋還地事件，對於民國97年6月24日臺灣高雄地
方法院94年度訴字第2342號所為裁定提起抗告，本院裁定如下：
    主  文
抗告駁回。
抗告訴訟費用由抗告人負擔。
    理  由
一抗告意旨略以：其未占有坐落高雄縣鳳山市○○○段8-10地號
  土地（下稱系爭土地）如原法院94年度訴字第2342號判決（下
  稱原法院確定判決）附圖所示編號Ｆ面積29平方公尺、編號Ｋ
  面積53平方公尺、編號Ｌ面積41平方公尺上未保存登記建物，
  即門牌號碼高雄縣鳳山市○○路20巷25-3號、25-4號、18附4
  號等3 棟磚造平房，且無所有權或事實上處分權。另系爭土地
  應為第三人台糖公司、高雄農田水利會、許金月、高雄仁愛之
  家所有，相對人應無任何權源得提起本訴。況且系爭土地現建
  屋居住者均自民國63年起占有迄今，應已依時效取得地上權，
  而相對人於取得原法院確定判決後聲請強制執行時，又對每一
  占有人給付新臺幣（下同）1 至2 萬元補償，收回後重新蓋鐵
  皮屋出租，再收取1 至2 萬元謀利，應屬違法，相對人以抗告
  人為被告起訴，乃於法不合，故提起本件抗告等語。
二按判決如有誤寫、誤算或其他類此之顯然錯誤者，法院得隨時
  以裁定更正之，民事訴訟法第232 條第1 項定有明文，所謂顯
  然錯誤，乃指判決中所表示者與法院本來之意思顯然不符者而
  言，故判決事實及理由中所表示之意思，與法院本來之意思顯
  然不符，法院自得隨時更正之，最高法院18年聲字第307 號、
  41年台抗字第66號判例足資參照。
三經查：原法院確定判決僅於主文宣示抗告人應將坐落系爭土地
  ，如原法院確定判決附圖編號Ｆ所示面積29平方公尺；如附圖
  編號Ｋ所示面積53平方公尺；如附圖編號Ｌ所示面積41平方公
  尺土地上之地上物拆除，並將土地返還相對人及全體共有人，
  而未載明該地上物之門牌號碼，惟於事實及理由欄中則除為上
  開記載外，尚表示抗告人對系爭土地上之未保存登記建物，即
  門牌號碼高雄縣鳳山市○○路20巷25-3號、25-4號、18號等3
  棟磚造平房有所有權或事實上處分權一節，有原法院確定判決
  在卷足憑。惟查：上開未保存登記建物即門牌號碼高雄縣鳳山
  市○○路18號磚造平房，實為高雄縣鳳山市○○路18附4 號之
  誤，此由原法院勘驗筆錄所附未保存登記建物門牌號碼之現場
  照片為高雄縣鳳山市○○路18附4 號（見原法院卷第98頁），
  且原法院亦係以上址送達判決與抗告人（見原法院卷第273 頁
  ），足認原法院於判決事實及理由欄中所表示之意思，即記載
  未保存登記建物即門牌號碼高雄縣鳳山市○○路18號磚造平房
  ，與法院本來之意思為高雄縣鳳山市○○路18附4 號顯然不符
  ，則揆諸上開說明，相對人聲請更正，並經原法院予以更正，
  核無不合。至抗告人否認占有未保存登記建物，即門牌號碼高
  雄縣鳳山市○○路20巷25-3號、25-4號、18附4 號等3 棟磚造
  平房，復對之無所有權或事實上處分權，又稱相對人無所有權
  得以起訴、原占有人均已依時效取得地上權、相對人違法拆屋
  重建獲利等語，均非對原法院更正裁定有何違法之指摘，而係
  對原法院確定判決陳述不服意旨，惟此尚非本抗告程序所得審
  究者，自不足採。
四綜上，原裁定以原法院確定判決事實及理由中所表示之意思，
  與法院本來之意思顯然不符，裁定予以更正，經核並無違誤，
  抗告意旨指摘原裁定不當，求為廢棄，為無理由，應予駁回。
五據上論結，本件抗告為無理由，依民事訴訟法第495 條之1 第
  1項、第449 條第1 項、第95條、第78條，裁定如主文。
中    華    民    國    97    年    8     月    21    日
                            民事第四庭
                                審判長法官  蔡文貴
                                法      官  黃科瑜
                                法      官  謝靜雯
以上正本證明與原本無異。
本件不得再抗告。
中    華    民    國    97    年    8     月    21    日
                                書  記  官  唐奇燕


司法院資訊處製作；財團法人民間司法改革基金會備份。
